臺灣新竹地方法院民事判決  
109年度重訴字第88號
原      告  佳龍科技工程股份有限公司

法定代理人  吳界欣  
訴訟代理人  許智勝律師                      
            李瑞玲律師                                  
被      告  復揚科技股份有限公司

法定代理人  程建中  
訴訟代理人  陳文靜律師                      
            郭宏義律師                      
上列當事人間減少買賣價金事件，本院於民國110年4月20日言詞
辯論終結，判決如下：
    主  文
原告之訴及假執行之聲請均駁回。
訴訟費用由原告負擔。
    事實及理由
一、原告起訴主張：
㈠、原告於民國108年（除特別標示者外，以下均指108年）10月2
    1日以新臺幣（下同） 21,576,858元投標被告公司產出之樹
    脂、廢液、下腳料等（下稱標售物）（卷二第55頁。註：原
    告誤載為21,227,986元，報價單右上方日期記載為10月1日
    應係沿用被告提供之空白報價單所致），旋經被告於10月23
    日告知原告以上開金額得標。原告遂於10月28日派員會同被
    告，在被告廠區依被告現場分類情況，就標售物進行過磅作
    業，再依實際過磅結果變更報價單重量，最終以10月29日報
    價單21,227,986元（未稅）為準（如【附件】報價單，項目
    1-8為樹脂、項目9-14為廢液、項目15-44為固態下腳料），
    含稅則為22,289,385元。扣除先前已支付之押標金25萬元，
    原告應被告之要求於10月30日付清尾款22,039,385元（計算
    式：22,289,385－250,000＝ 22,039,385）後始得於10月30日
    將貨物載回，故原告將標售物載回廠內循環再生生產中心理
    貨前，即已付清全部買賣價金，此有請款單、轉帳傳票、匯
    款單可稽（卷一第29-35頁）。
㈡、嗣原告於11月12日拆包理貨時，發現報價單中單價最高之「
    項目29即品名『編號11-FR4雙面金』」（下稱FR4雙面金）買
    受數量為350公斤，但理貨後發現夾雜其他廢料，此350公斤
    與取樣相符含金量者僅有54公斤（僅占15%），其餘均為無
    金或含金量極低，明顯低於被告於標案上揭露之數量350公
    斤。又經原告檢測中心（環科實驗室）檢驗分析此批FR4雙
    面金，發現含金量洗前為2.14971(g/kg)、洗後為0.60042(g
    /kg)，遠低於之前7月17日採樣檢測之25.229(g/kg)或10月7
    日採樣檢測之23.53256(g/kg)，更低於被告於投標前所宣稱
    經伊送工研院檢測之33.79(g/kg)，含金量不符業已造成原
    告鉅額損失。除上述FR4雙面金外，另有如附件報價單「項
    目23即品名『編號5-PI電鍍金』」、「項目26即品名『編號8-P
    I電鍍金（邊料）』」、「項目27即品名『編號9-PI電鍍鈀（
    邊料）』」、「項目30即品名『編號12-FR4單面金』」、「項
    目31即品名『編號13-FR4雙面金（邊料）』」、「項目32即品
    名『編號15-FR4雙面鈀』」亦有相類似情形，詳如【附表】所
    示，此有原告理貨單及理貨全程錄影紀錄可參。
㈢、被告未曾告知原告其產品製程，亦未提供其製程中關於FR4雙
    面金、PI電鍍金所有下腳料樣本予原告檢驗，此情經原告業
    務人員即證人林聖傑、被告資材部及採購部主管即證人陳清
    奇證述明確（卷一第301頁、卷二第244頁），況證人陳清奇
    亦證述所有歸類為FR4雙面金之下腳料含金量多寡「人沒辦
    法去判定」，顯然買受人需仰賴對樣本進行檢驗始能得知含
    金量多寡，無法單以肉眼判斷。而含金量多寡之判斷足以影
    響本件標售價金之高低，被告明知此情，於締約前故意漏未
    提供所有買賣標的物之樣本，致原告無法就所有買賣標的物
    進行分析檢驗，誤以為具回收價值而購買，被告所為給付之
    內容不符合債務本旨，應負不完全給付之債務不履行責任。
    縱使原告曾於10月7日派證人林聖傑赴被告公司取樣，然在
    被告未曾告知其產品製程係如訴訟中提出之「FR4 Process 
    Flow」及「PI Process Flow」（卷一第209-217頁）之情形
    下，證人林聖傑亦僅能依被告人員指示按包裝袋上編號取樣
    ，無從判斷所取樣本是否已包括被告所歸類於FR4雙面金及P
    I電鍍金所有項目之下腳料樣本。
㈣、按「物之出賣人對於買受人，應擔保其物依第373條之規定危
    險移轉於買受人時無滅失或減少其價值之瑕疵，亦無滅失或
    減少其通常效用或契約預定效用之瑕疵。」「買受人應按物
    之性質，依通常程序從速檢查其所受領之物。如發見有應由
    出賣人負擔保責任之瑕疵時，應即通知出賣人。買受人怠於
    為前項之通知者，除依通常之檢查不能發見之瑕疵外，視為
    承認其所受領之物。不能即知之瑕疵，至日後發見者，應即
    通知出賣人，怠於為通知者，視為承認其所受領之物。」「
    買賣因物有瑕疵，而出賣人依前五條之規定，應負擔保之責
    者，買受人得解除其契約或請求減少其價金。但依情形，解
    除契約顯失公平者，買受人僅得請求減少價金。」「買賣標
    的物之利益及危險，自交付時起，均由買受人承受負擔，但
    契約另有訂定者，不在此限。」民法第354條第1項前段、第
    356條、第359條、第373條定有明文。所謂從速檢查，係指
    買受人於受領標的物後，按通常程序檢查即可，至於檢查時
    間，應以交易通念上認為相當者為準。被告於其工廠內交付
    原告之下腳料數量眾多，每個品項非經原告廠內作業人員數
    名耗費數個工作日專業理貨無法判別是否符合約定品質、有
    無瑕疵，此觀原告所提出如原證三、五、十、十一之理貨紀
    錄即知，應認本件買賣標的之瑕疵係屬民法第356條第3 項
    所規定「不能即知之瑕疵」，被告自不得以原告已就標售物
    為檢查，即免除其依民法第354條應負法定擔保義務。至於
    原告於10月28日當天在被告工廠所進行的換袋、秤重，僅係
    為載運之需要，業據證人林聖傑證述：因為我們需要過磅、
    秤重量，以被告的袋子裝袋的話，我們無法進行過磅作業，
    太空袋上面有四個吊耳，我們一定要裝到太空袋才能用吊磅
    去秤重等語（卷一第312頁），被告不應以此種秤重行為主
    張原告已就所買受標售物完成理貨程序。
㈤、如附表所示之七種標售物，明顯與被告所應擔保之品質及數
    量不符，自應減少買賣價金6,252,045 元並加計法定遲延利
    息返還予原告。爰依民法第354條第1項前段、第359條規定
    及不完全給付（103年度台上字第2631號判決意旨）提起本
    件訴訟。並聲明：⑴被告應給付原告6,252,045元，及自起訴
    狀繕本送達翌日起至清償日止，按年息5%計算之利息。⑵訴
    訟費用由被告負擔。⑶願供擔保，請准宣告假執行。
二、被告則答辯以：
㈠、被告係從事電子零組件、電線電纜等之製造業，每一條生產
    線均有很多製程，每個製程均會因良率等原因而產生報廢之
    事業廢棄物，其中可回收且尚有利用價值者，即屬下腳料。
    以製造FR4(玻璃纖維板)為例，從原料板、到加上線材、鍍
    金屬、裁切等，共約20個製程，該生產線會有約20種不同成
    分、形狀之下腳料。部分下腳料因製程中會使用含貴金屬之
    原料，購買下腳料之廠商可否藉由下腳料獲利，端視其經驗
    判斷及自身析離貴金屬之能力。依被告業界經驗，電子製造
    商處理事業廢棄物之方式係將製程中之下腳料及事業廢棄物
    先各自堆置倉庫，每隔一段時間，含貴金屬之下腳料部分則
    辦理標售或詢價出售，廢棄物則辦理清除、處理作業。下腳
    料由得標廠商自行至倉庫分類、打包、清運，至於該廠商事
    後依其技術實際可析離貴金屬多少、獲利多少，則與已成立
    之標售契約無涉。
㈡、兩造間就標售物成立契約之過程為：
　⒈7月間，被告通知可能投標之5家廠商（原告、欣偉、弘馳、
    曾明、弘勝等公司）取樣【7月17日第一次取樣，總共26項
    目】，自行檢驗、評估價值、回饋率後再投標。原告取樣化
    驗後，於108年7月24日提出報價單(卷一第117頁），然此次
    參與投標之4家廠商均未達到被告所定底價而流標。
　⒉被告為提高廠商報價意願，乃先行委請第三方清潔公司將倉
    庫內之事業廢棄物及下腳料先做初步分類裝袋，再通知該4
    家廠商進行第二次取樣檢驗及報價，並提供空白報價單予廠
    商，除品項及粗估重量由被告預先填寫外(重量於將來實際
    交付時再由廠商修改)，其餘欄位「含金量（g/kg）」「回
    饋率%」、「單價」、「複價」、「備註」則由廠商自行填
    寫(卷一第119頁)，實際於9月20日赴被告公司取樣者僅有原
    告及欣偉公司【9月20日第二次取樣，總共29項目】，原告
    提出報價日期9月24日之報價單予被告(卷一第121-123頁）
    。被告收到後隨即以電子郵件回覆，指因金樹脂數量有變化
    ，及下腳料項目有再分類，希望原告再取樣檢驗後再行報價
    (卷一第125頁)，嗣被告突收到原告通知不擬參加該次競價
    。被告10月1日之第二次競標亦因僅一家廠商報價且仍未達
    底價而未成立。
　⒊為此，被告乃派員拜訪、邀請原告重新取樣、檢驗，並再度
    提供新版空白報價單供原告報價(卷一第127頁，共44項目)
    。原告乃於10月7日指派其業務人員即證人林聖傑前來被告
    公司在標售物中自行取樣【10月7日第三次取樣】，取樣重
    點即為FR4雙面金及PI電鍍金，原告檢驗後於10月21日再度
    提出調整後之報價單，報價單中舉凡「含金量（g/kg）」「
    回饋率%」、「單價」、「複價」欄位，均係由原告自行評
    估、填寫，被告同意其總價21,576,858元而契約成立。
　⒋原告依其於10月24日電子郵件傳送予被告之清運作業時間及
    方式（卷二第89-90頁），指派9名員工（業務林聖傑、業務
    吳學釗、經理游皓全、6名工作人員）於10月28日進廠逐一
    清點各項目下腳料及事業廢棄物，剔除混雜、不收之廢棄物
    後，重新分類、裝包、秤重(卷一第135-137頁)，並用塑膠
    膜封包，暫存被告倉庫上鎖保管，於10月29日依據前一日實
    際打包秤重之數量，調整報價單之相應內容後確認簽回(卷
    一第139-140頁)，再於10月30日派貨車進廠清運已封包之下
    腳料及事業廢棄物，並匯款付清價款。上情可參見兩造間往
    來聯繫之電子郵件（卷二第11-187頁即被證十四)。　
  ⒌未料月餘後，原告突委託律師寄發108年12月17日(108)瑞字
    第108000120171號函、109年4月23日(109)瑞字第109000042
    31號函主張有多項下腳料具有重大瑕疵，與被告所應擔保及
    保證之品質不符，請求減少價金云云(卷一第63-67、141-14
    4頁)，然被告認其主張並無理由。　　
㈢、本件係屬標的物特定之現物買賣(下腳料及事業廢棄物之買賣
    及清除、處理契約)，原告知悉標售物中，僅部分可提煉出
    有價值之貴金屬，其餘無用的部分則成為事業廢棄物，由原
    告負責清除、處理。至於可提煉出貴金屬之種類及數量，端
    視原告自己之評估及提煉技術，被告無法置喙。招標公告是
    一種「要約引誘」，並非「要約」，此向為法院所採認，標
    售物經原告檢視、三度取樣、檢驗而於報價單中自行評估填
    寫含金量、回饋率、單價、複價等欄位，向被告提出要約，
    經被告就其總價同意而為承諾，交易始為成立，原告事前已
    至被告處所進行檢視、取樣、化驗，於評估後提出價格要約
    ，其總價經被告承諾，且由原告派員自行重新分類、確認、
    分裝、秤重後再行修正報價，故本件無瑕疵擔保之適用。原
    告事後主張其自行評估、填寫之含金量與現物不符而有瑕疵
    ，請求減價，無異推翻自己之要約，並非可採。原告雖質疑
    第一次取樣及第二次取樣之樣品係由被告所挑選、提供，然
    原告既不爭執第三次取樣係由其指派之業務林聖傑至被告處
    自行抽選樣品及取回化驗，最後亦是由原告評估化驗結果而
    提出報價，則第一次及第二次之抽樣樣品究竟由何人挑選提
    供，應非重要，且第三次報價高於前二次，亦可證明被告前
    二次並無故意提供價值較高之樣品予原告，希冀藉此取得較
    高利益。
㈣、否認原告所提出原證三、四、五、九、十、十一號證據之真
    正（原告事後理貨之照片、錄影、分析檢驗報告等）。因為
    原告清運後如何保管、拆封、理貨，均未會同被告進行；分
    析檢驗報告乃原告內部自行製作之文件，被告無法判斷真偽
    ；原告10月30日清運卻稱其於11月12日始開始理貨，時隔2
    週，被告無從知悉原告保管有無疏失或是否故意製造事端；
    原告所提錄影檔案拍攝時間為12月2日至16日之間，所有貨
    物袋子均敞開甚至已遭更換過（已非離開被告公司時之白色
    太空袋），顯係原告進行拆封、挑選作業後始重新拍攝，無
    法證明係自被告受領之原貨物項目。
㈤、答辯聲明：⑴原告之訴駁回。⑵訴訟費用由原告負擔。⑶如受不
    利益判決，願供擔保請准宣告免為假執行。
三、本院之判斷：
㈠、原告主張其向被告買受如【附件】報價單所示之樹脂、廢液
    、下腳料（即標售物），並已於108年10月30日付清總價款2
    2,289,385元，為被告所不爭執，並有報價單、請款單、轉
    帳傳票、匯款單可證（卷一第25-35頁）。再者，原告於10
    月28日打包秤重後，原告提出10月29日報價單經被告簽回予
    原告後（卷一第25、27頁），原告於10月30日傳送「事業廢
    棄物清除契約書」、「事業廢棄物處理契約書」電子檔予被
    告（卷二第153、173-181頁）。是以，兩造間成立之契約乃
    事業廢棄物（即標售物）之買賣、清除、處理契約，並非單
    純貴金屬買賣契約，此一事實應先予認定。
㈡、至於原告主張被告就上述標售物應負擔出賣人之瑕疵擔保責
    任、不完全給付責任，則為被告所否認，並以前詞置辯。是
    以，本件爭點厥為：⒈下腳料買賣，出賣人應否負物之瑕疵
    擔保責任？⒉下腳料買賣，若出賣人應負物之瑕疵擔保責任
    ，則下腳料應如何決定其「價值之瑕疵」？⒊本件下腳料是
    否具有價值瑕疵？若有，因此減少之價值是否如原告主張之
    6,252,045元？經查：
  ⒈按「物之出賣人對於買受人，應擔保其物依第373條之規定危
    險移轉於買受人時無滅失或減少其價值之瑕疵，亦無滅失或
    減少其通常效用或契約預定效用之瑕疵。」民法第354條第1
    項前段固有明文，但同法第355條亦規定物之瑕疵擔保責任
    之免除即「買受人於契約成立時，知其物有前條第1項所稱
    之瑕疵者，出賣人不負擔保之責。買受人因重大過失，而不
    知有前條第1項所稱之瑕疵者，出賣人如未保證其無瑕疵時
    ，不負擔保之責。但故意不告知其瑕疵者，不在此限。」
　⑴原告持有桃園市政府核發之甲級廢棄物清除許可證、甲級廢
    棄物處理許可證（卷二第155、169頁），主要業務乃自廢資
    訊品及電子廢料中精煉出貴金屬及針對半導體工件做清洗及
    貴重金屬回收，原告乃此種業務之專門事業。查本件爭議之
    下腳料屬廢棄物性質，無法於交易市場使用或銷售，其價值
    在於此等廢棄物一旦經提煉出金屬原料後仍具有之廢金屬價
    值，此觀報紙新聞每日報導廢金屬之交易價格即明。然其價
    值應視當時金屬原料價格及廢棄物狀況而定，未能一概而論
    。
　⑵茲以原告主張其受損害金額最大之『FR4雙面金』為例，原告歷
    次報價單（卷一第117、123、131、25頁）：
　①原告所出具7月24日報價單，為690公斤、含金量1.01(g/kg)
    、回饋率80%。
　②在被告重新分類過磅後，原告所出具9月24日報價單，為369.
    06公斤、含金量1.01(g/kg)、回饋率80%。
　③再經被告細分類後，原告所出具10月1日報價單（於10月21日
    傳送），為369.06公斤、含金量12.60(g/kg)、回饋率70%
　④經兩造於10月28日會同裝包、秤重後，原告所出具10月29日
    報價單，為350公斤、含金量12.60(g/kg)、回饋率70%。
　　由是可知，原告歷經三次（7月17日、9月20日、10月7日）
    取樣及檢驗，已知悉FR4雙面金之重量會因為被告分類方式
    不同而巨大變動（自690公斤變為369.06公斤），亦知悉FR4
    雙面金含金量會因為樣本不同而巨大變動（自每公斤含金量
    1.01公克變為12.60公克），可見雖同為品名『FR4雙面金』之
    下腳料，各下腳料間本身自始存在價值瑕疵，且為原告所明
    知。
　⑶再者，依前述①可得黃金重量696.90公克（1.01*690）②可得
    黃金重量372.75公克（1.01*369.06）③可得黃金重量4,650.
    16公克（12.60*369.06）④可得4,410公克（12.60*350）。
    對照於原告起訴主張其所購得350公斤中含金量達12.60(g/k
    g)者僅有54公斤若果為真，意即可得黃金重量680.40公克（
    12.60*54），故原告實際煉得黃金重量與①極為接近，且高
    於②甚多，可見由被告提供之第一次樣本及第二次樣本檢驗
    結果可得黃金重量1.01g/kg，符合平均值，被告在沒有重新
    分類之前（即『FR4雙面金』690公斤）、重新分類之後（即『F
    R4雙面金』369.06公斤），重量減少，可見被告並沒有刻意
    將其他廢料置入價值較高的『FR4雙面金』內。反之，由原告
    指派之證人林聖傑自行採樣之第三次樣本檢驗結果可得黃金
    重量12.60g/kg，恐怕是FR4雙面金下腳料中較高值，而原告
    以其自行採樣之含金量較高值第三次樣品製作其報價單，方
    為本件爭議產生之緣由，被告從未主動提供或保證全數『FR4
    雙面金』下腳料均有如此高含金量，下腳料乃製程中失敗、
    無用之物，不可能有一致之品質。既原告歷經三次取樣、檢
    驗，已知悉同為FR4雙面金之下腳料含金量明顯不同，堪認
    原告於契約成立時，明知其物有價值瑕疵，依前引民法第35
    5條第1項規定，被告自不負物之瑕疵擔保之責。
　⑷原告主張被告從未告知其產品製程，亦未提供其製程中關於『
    FR4雙面金』、『PI電鍍金』所有下腳料樣本予原告，固屬不虛
    。惟產品製程關乎一家公司之營業秘密或KNOW-HOW，豈有隨
    意告知他人之理；況兩造間契約乃事業廢棄物之買賣、清除
    、處理契約，乃製程中失敗、無用之物，不符合製程中品質
    要求；又原告除自標售物中提煉貴金屬外，還須處理貴金屬
    以外之廢棄物（化學處理、物理處理、熱處理、氧化分解等
    ），所注重者乃成分而非製程；再者，被告出售之44項廢棄
    物全然沒有提供製程予原告，然原告對於其他37種下腳料（
    44-7=37）在不知製程情況下，仍舊能如其預期提煉出貴金
    屬及後續處理，足徵被告製程如何與廢棄物之買賣、清除、
    處理無關。另者，證人林聖傑亦證稱：以製程來講，每個階
    段的不良品都會汰除下來，後面製程的下腳料，應該會混雜
    前面製程的下腳料。針對高含金量的下腳料FR4雙面金及PI
    電鍍金，我們希望再進行一次化驗，有要求一定要去現場看
    這些東西，我們自己取樣，當時我去看FR4雙面金及PI電鍍
    金的袋子很多，是我隨機拆開自己取樣。10月28日裝袋打包
    時，被告人員並沒有要求我們不能挑選、比對等語（卷一第
    303、310、313頁），此情對照於被告委請第三方清潔公司
    分類裝袋方式為「以透明塑膠袋裝袋」（卷一第135頁現場
    照片、第253頁筆錄），顯然被告是將所有下腳料以全部、
    透明、任由原告取樣之方式提供樣品，在正式打包、秤重前
    亦有機會再次挑選、比對，原告指稱被告故意不告知瑕疵云
    云，實為無稽。承前⑶所述，原告自行採樣之第三次樣本檢
    驗結果含金量較高並據此製作其報價單，採樣誤差之風險及
    所生損失自應由原告自行承擔。
㈢、既被告就本件廢棄物買賣不負物之瑕疵擔保之責，則本院就
    兩造爭點⒉及爭點⒊即無續予論斷之必要。然須特別指明者，
    乃原告109年4月23日發文字號（109）瑞字第10900004231號
    律師函說明一、（三）稱：原告公司於11月12日拆包理貨時
    ，發現其中單價最高之RF4雙面金原買受之數量為350公斤，
    其間竟夾雜其他廢料12種以上，其中RF4雙面金僅有288公斤
    …（卷一第142頁）。此份律師函中原告尚稱RF4雙面金有288
    公斤，迨至109年5月11日起訴時改稱只有54公斤，短短十餘
    日內數量差異如此之大，可見原告主張其受有損失6,252,04
    5元之計算基礎，亦難信取。
㈣、原告另引最高法院103年度台上字第2631號判決意旨而主張本
    件被告應負不完全給付之債務不履行責任等語。惟觀諸上開
    判決全文，該案乃買方購買土地欲興建廠房，然土地因遭埋
    藏廢棄物而有瑕疵。惟本件買方所購買者本即為廢棄物，兩
    案事實不同，不可比附援引。
㈤、綜上，原告主張不足採信。從而，原告依民法第354條第1項
    前段、第359條規定及不完全給付（103年度台上字第2631號
    判決意旨），請求被告減少價金6,252,045元，及自起訴狀
    繕本送達翌日起至清償日止，按年息5%計算之利息，為無理
    由，應予駁回。原告之訴既經駁回，所為假執行之聲請即失
    所附麗，應併予駁回。
四、本件事證已臻明確，兩造其餘攻擊、防禦方法及所提證據，
    經審酌後，於判決結果不生影響，爰不一一論述。
五、訴訟費用負擔之依據：民事訴訟法第78條。
中　　華　　民　　國　　110 　年　　5 　　月　　7 　　日
                  民事第二庭   法　官　陳麗芬
以上正本係照原本作成。
如對本判決上訴，須於判決送達後20日內向本院提出上訴狀。如
委任律師提起上訴者，應一併繳納上訴審裁判費。
中　　華　　民　　國　　110 　年　　5 　　月　　7 　　日
                                書記官　曾煜智　　　　
【附件】兩造簽署之108年10月29日報價單（即卷一第27頁）
【附表】原告主張應減少價金之計算表（即卷一第23頁）